【裁判字號】    95,交聲,614
【裁判日期】    950727
【裁判案由】    聲明異議
【裁判全文】
臺灣彰化地方法院交通事件裁定
移
受 處 分 人
即 異 議 人  甲○○
上列異議人即受處分人因違反道路交通管理處罰條例案件，對於
交通部公路總局臺中區監理所彰化監理站九十五年六月七日彰監
四字第裁六四─Z00000000號處分不服，聲明異議，本
院裁定如下：
    主  文
異議駁回。
    理  由
一、按「汽車行駛高速公路，不得在路肩上行駛，或利用路肩超
    越前車或倒車。」高速公路管制規則第九條第一項第二款定
    有明文，而違反者，依道路交通管理處罰條例第三十三條第
    一項及第六十三條第一項規定處汽車駕駛人新臺幣三千元以
    上六千元以下罰鍰，並記違規點數一點。
二、原處分機關意旨略以：本案為內政部警政署國道公路警察局
    第七警察隊於民國九十五年四月九日以公警局交字第Ｚ00
    000000號違規通知單，當場舉發駕駛人甲○○駕駛其
    本人所有九二０九－ＮＣ號自小客車於九十五年四月九日十
    七時十六分許在國道一號二一０點一公里北上「行駛路肩」
    違規，經依道路交通管理處罰條例第三十三條第一項及第六
    十三條第一項規定裁處，於法應無不合。
三、聲明異議意旨略以：伊於行經高速公路時，由於當日路況車
    多擁塞，車速緩慢，因欲查看前方車況，故將車子右前輪駛
    出邊線約三十公分，絕非有行駛路肩的意圖，然員警竟不接
    受解釋而逕行開罰，對於舉發事實亦無照片為佐證，爰請求
    撤銷上開裁決。
四、經查：受處分人甲○○固不否認於前揭時間，駕駛上開自用
    小客車行駛於國道一號高速公路北上二一０點一公里處等事
    實，惟辯稱其將車子右前輪駛出邊線三十公分許，係欲觀看
    前方塞車情形，隨即返回原車道，而否認有行駛路肩之意圖
    ，然除有法律之規定外，汽車駕駛人應依標誌或標線之指示
    行駛，不得任意駛出路面邊線，受處分人既為合法持有駕照
    之人，對於道路交通標誌意涵及規則，自應知之甚詳，並有
    遵守之義務；又交通警員掣單舉發違反道路交通管理處罰條
    例所列之事實，本質上為行政處分，係公務員基於職務上權
    力，依法就特定之具體事件所為具公法上效果之單方行政行
    為，基於公務員為公法上行為具有公信力之原則，該行政處
    分當可被推定為合法、真正，其據以依法處分之事實認定亦
    為正確無誤，若謂公務員一切行政行為均需預留證據以證其
    實，則國家行政勢必窒礙難行，且當場舉發交通違規事件，
    鑑於交通違規事實往往驟然而現、稍縱即逝，若硬性要求舉
    發員警不分違規情節，一律必須預留證據，俾便事後提出供
    法院審查，除有現實技術可行性之困難，勢將大幅提高交通
    管理之行政成本，並嚴重削弱道路交通管理之行政效能，此
    絕非立法者制定道路交通管理法規之本意，是以在舉發員警
    與受處分人間並無仇隙下，舉發員警當無設詞攀誣之理，因
    認舉發處分應屬正確無誤，從而，受處分人前開所辯，尚難
    採信。綜上，本件聲明異議核無理由，應予駁回。
據上論斷，應依道路交通案件處理辦法第十九條，裁定如主文。
中    華    民    國    95    年    7    月   27      日
                        交通法庭     法  官  紀佳良
以上正本證明與原本無異。
如不服本裁定，應於送達後五日內向本院提出抗告狀（須附繕本
）。
中    華    民    國    95    年    8    月    1      日
                                     書記官  陳錫威


司法院資訊處製作；財團法人民間司法改革基金會備份。
